【裁判字號】    92,易,564
【裁判日期】    920417
【裁判案由】    傷害
【裁判全文】
臺灣板橋地方法院刑事判決                          九十二年度易字第五六四號
    公  訴  人  臺灣板橋地方法院檢察署檢察官
    被      告  乙○○
                甲○○
右列被告等因傷害案件，經檢察官提起公訴（九十一年度偵字第一○六四○號），本
院判決如左：
    主      文
乙○○無罪。
甲○○公訴不受理。
    理      由
一、公訴意旨略以：被告乙○○於民國九十一年五月三日晚間十時二十分許騎乘機車
    行經臺北縣板橋市○○路○段、北門街口時，因見身旁不知名之機車騎士蛇行而
    加以指責，致對方心生不悅，遂有七、八名年籍姓名不詳人士共同基於普通傷害
    之犯意，或以徒手、或以不明之鐵毆打乙○○，當時甲○○適亦騎車行經該處，
    見狀遂亦基於普通傷害之故意，趁機加入混戰中以徒手毆打乙○○，乙○○因而
    受有頭部外傷、左手擦傷及挫傷、左上唇及左無名指擦傷、背部及左手上臂挫傷
    左眼挫傷及結膜下出血之傷害，其後因警到場處理，毆打乙○○之人因而四散，
    乙○○心有不甘，隨手抓住在旁圍觀之王佳鈴頭髮及其頸部（傷害王佳鈴部分業
    經撤回告訴），致原本乘坐在詹政憲機車上之王佳鈴跌落車下，致原欲離去之詹
    政憲、丙○○只得留在現場，乙○○隨即指控丙○○即為圍毆人群之一，並因此
    基於普通傷害之故意，以拳毆丙○○左臉、咬其手指，致丙○○受有左手無名指
    挫傷之傷害，因認被告乙○○、甲○○均涉犯刑法第二百七十七條第一項傷害罪
    嫌云云。
二、按犯罪事實應依證據認定之，無證據不得推定其犯罪事實，又不能證明被告犯罪
    或其行為不罰者，應諭知無罪之判決，刑事訴訟法第一百五十四條、第三百零一
    條第一項分別定有明文。次按認定不利於被告之事實，須依積極證據，茍積極之
    證據本身存有瑕疵而不足為不利於被告事實之認定，即應為有利於被告之認定，
    更不必有何有利之證據，而此用以證明犯罪事實之證據，猶須於通常一般人均不
    至於有所懷疑，堪予確信其已臻真實者，始得據以為有罪之認定，倘其證明尚未
    達到此一程度，而有合理性之懷疑存在，致使無從為有罪之確信時，即應為無罪
    之判決，此有最高法院八十二年度臺上字第一六三號判決、七十六年度臺上字第
    四九八六號、三十年度上字第八一六號等判例意旨可資參照，而依法治國家之刑
    事訴訟原則，檢察官除提起公訴外，尚須維持公訴，負有說服責任，其舉證責任
    之目的，係在充分證明被告確有如公訴所指之犯罪事實，從而其舉證責任應存在
    於刑事訴訟程序之全程，且於舉證不足以使法院產生有罪之確信時，為終局的舉
    證責任未盡，是故，於公訴程序，用以證明犯罪事實之證據之蒐集、提出、及說
    服之責任，在於檢察官，刑事訴訟法第一百六十一條第一項規定檢察官就被告犯
    罪事實，應負舉證責任，並指出證明之方法，即明示其旨，至於修正前刑事訴訟
    法第一百六十三條第一項及修正後刑事訴訟法第一百六十三條第二項關於法院調
    查證據之規定，乃指法院應於訴訟當事人舉證之範圍內，依職權或聲請，循刑事
    訴訟法第一百六十四條以下關於證據調查之程序及方法而為調查，以將檢察官及
    其他當事人之舉證轉換為法院之證據認知，究明證據之證據能力與證明力，非謂
    法院得逾越公正第三者地位，代檢察官蒐集證據，否則不啻破壞訴訟三方關係，
    衍生由法院證明被告犯罪，或檢察官與法院協同證明被告犯罪等嚴重悖反法治國
    家原則之結果，影響人民對於法院中立客觀之信賴，最高法院八十七年臺非字第
    一號判決謂：「按法院固應依職權調查證據，但並無蒐集證據之義務。刑事訴訟
    法第三百七十九條第十款規定應於審判期日調查之證據而未予調查之違法，解釋
    上應不包括蒐集證據在內，其調查之範圍，以審判中案內所存在之一切證據為限
    ，案內所不存在之證據，即不能責令法院為發現真實，應依職權從各方面詳加蒐
    集、調查。」，洵屬的論，可供參考。末按告訴人之告訴，係以使被告受刑事訴
    追為目的，是其陳述是否與事實相符，仍應調查其他證據以資審認，至於被告否
    認犯罪所持之辯解，縱屬不能成立，仍非有積極證據足以證明有犯罪行為，不能
    遽為有罪之認定，至該項證據雖不以直接證據為限，要必查有確實根據，始能採
    用，不能以推測或臆斷之方法，以為裁判之基礎，亦據最高法院五十二年度臺上
    字第一三○○號判例、三十年度上字第一八三一號判例、五十五年度臺上字第二
    一○九號判決等闡釋甚明。
三、訊據被告乙○○堅詞否認有何犯行，辯稱：伊當日因先遭數人毆打，雖曾為阻止
    渠等逃離現場，抓住王佳鈴及揮拳毆擊丙○○左臉，但未咬丙○○手指頭，亦未
    造成何人受傷等語；公訴人認被告乙○○涉嫌傷害丙○○，無非以告訴人丙○○
    之指訴及診斷證明書，為其主要論據。
四、經查：
（一）被告乙○○於右揭時、地遭不詳姓名青少年約八、九人毆打之事實，已據共同
      被告甲○○、證人王佳鈴、詹政憲、陳麗美於警訊時指證歷歷（見偵查卷第四
      頁、第八頁反面、第十三頁反面、第十六頁反面），惟關於被告咬傷丙○○指
      頭之事實，除告訴人丙○○單一片面之指訴外，遍閱全案卷證，別無他人聞見
      。
（二）告訴人丙○○就其受被告乙○○傷害之情形，於警訊中乃指稱左手無名指遭咬
      傷、左胸遭抓傷、左後腦遭打傷云云（見偵查卷第十一頁反面），於偵查及本
      院訊問時，則改稱僅有左手無名指所受傷害為被告乙○○所造成（見偵查卷第
      三十六頁反面及本院九十二年三月三日訊問筆錄），前後敘述不一，已難遽予
      信實，又告訴人九十一年五月四日赴亞東紀念醫院就診時，其身上已有之傷勢
      為左肩膀擦傷、左手無名指挫傷、疑似頭部外傷等，有亞東紀念醫院九十一年
      五月四日診字第Ａ○二八○六號診斷證明書在卷可憑（見偵查卷第二十四頁）
      ，而此一左手無名指挫傷為外力所致，病歷無患者即告訴人丙○○遭齒咬之主
      訴，亦有亞東紀念醫院九十二年三月二十六日亞歷字第○九二六四一○六三一
      號函附卷可稽，參以告訴人丙○○猶陳明身上其他傷口，乃先前騎車跌倒所致
      等語（見本院九十二年三月三日訊問筆錄），而由所騎乘之車輛上跌躓倒地，
      亦足造成手指挫傷，殊難排除其他可能性，證明該無名指挫傷，必為被告乙○○齒咬之結果無訛，抑且依事發當時情況，被告遭不詳姓名青少年八、九人圍
      毆，顯居劣勢，自顧不暇，有無機會反擊，並嚙咬他人，甚為可疑，又倘有機
      會咬人無名指，亦未必為之，以免再生事端，激起報復，若其無視後果而動口
      咬人，以其被群毆受辱蘊積忿憤之力，噬咬告訴人無名指致皮開肉綻，甚至使
      手指骨頭斷裂，實屬易事，而告訴人手指被咬，必疼痛難當，喝斥呼救，亦為
      人情之常，何至於僅在告訴人手指留下原因難辨之挫傷傷痕，且無旁人聞見其
      情可供調查﹖
五、綜上論證，公訴人所舉被告乙○○咬傷告訴人丙○○左手無名指之事證，未達通
    常一般人均不至於有所懷疑，堪予確信其已臻真實之程度，而有合理性之懷疑存
    在，致使無從為被告乙○○有罪之確信，揆諸首開法條規定及說明，即應為無罪
    之諭知，以昭審慎。
六、末查：刑法第二百七十七條第一項傷害罪，其依同法第二百八十七條前段之規定
    ，須告訴乃論；公訴人起訴被告甲○○傷害被告乙○○部分，茲據告訴人乙○○
    撤回其告訴，揆諸首開法條說明，爰就被告甲○○部分不經言詞辯論，逕為公訴
    不受理之諭知，用期適法。
據上論結，應依刑事訴訟法第三百零一條第一項、第三百零三條第三款、第三百零七
條，判決如主文。
本案經檢察官蔡偉逸到庭執行職務。
中      華      民      國    九十二    年      四      月     十七     日
                                  臺灣板橋地方法院刑事第六庭
                                      法  官  蔡  新  毅
右正本證明與原本無異。
如不服本判決，應於收受送達後十日內向本院提出上訴狀，上訴於臺灣高等法院。
                                      書記官  謝  麗  秋
中      華      民      國    九十二    年      四      月     十七     日


司法院資訊處製作；財團法人民間司法改革基金會備份。
